臺灣彰化地方法院刑事判決　　　　　　　100年度訴字第258號
公　訴　人　臺灣彰化地方法院檢察署檢察官
被　　　告　蔡棋泰
上列被告因違反毒品危害防制條例案件，經檢察官提起公訴（
100 年度毒偵字第178 號），經本院合議庭裁定由受命法官獨任
進行簡式審判程序判決如下：
    主  文
蔡棋泰施用第一級毒品，累犯，處有期徒刑拾月。
    事  實
一、蔡棋泰前於民國92年間，因施用毒品案件，經本院以92年度
    毒聲字第2056號裁定送觀察、勒戒後，認無繼續施用毒品傾
    向，於92 年12 月25日觀察、勒戒執行完畢釋放，經臺灣彰
    化地方法院檢察署檢察官於92年12月29日以92年度毒偵字第
    2328號為不起訴處分確定；又於上開觀察、勒戒執行完畢釋
    放後5 年內之93年間，因施用毒品案件，經本院以93年度訴
    字第818 號判決判處有期徒刑10月確定，於95年1 月29日縮
    刑期滿執行完畢。復因施用毒品案件，經本院以96年度訴字
    第1985號判決判處有期徒刑11月確定（第1 案）；因施用毒
    品案件，經本院以97年度訴字第2660號判決判處有期徒刑9
    月確定（第2 案），上開第1 、2 案接續執行，於99年1 月
    31日縮刑期滿執行完畢。詎蔡棋泰仍不知悔改，復基於施用
    第一級毒品海洛因之犯意，於99年11月28上午某時許，在其
    位於彰化縣彰化市○○路○ 段95巷16號6 樓居處，以將海洛
    因摻入針筒加水後注射手臂血管之方式，施用第一級毒品海
    洛因1 次。嗣經警循線通知蔡棋泰於99年11月30日前往彰化
    縣警察局鹿港分局鹿港派出所配合調查，並徵得蔡棋泰同意
    對其採集尿液送驗，檢驗結果呈可待因及嗎啡陽性反應，而
    查悉上情。
二、案經彰化縣警察局鹿港分局報告臺灣彰化地方法院檢察署檢
    察官偵查起訴。
    理  由
一、按除被告所犯為死刑、無期徒刑、最輕本刑為3 年以上有期
    徒刑之罪或高等法院管轄第1 審案件者外，於刑事訴訟法第
    273 條第1 項程序進行中，被告先就被訴事實為有罪之陳述
    時，審判長得告知被告簡式審判程序之旨，並聽取當事人、
    代理人、辯護人及輔佐人之意見後，裁定進行簡式審判程序
    ；除簡式審判程序、簡易程序及第376 條第1 款、第2 款所
    列之罪之案件外，第一審應行合議審判，刑事訴訟法第273
    條之1 第1 項、第284 條之1 分別定有明文。本案被告蔡棋
    泰所犯係死刑、無期徒刑、最輕本刑為3 年以上有期徒刑以
    外之罪，並於本院行準備程序時就被訴事實為有罪之陳述，
    經受命法官告知簡式審判程序之旨，並聽取其與公訴人之意
    見後，本院認無不得或不宜改依簡式審判程序進行之處，爰
    依上揭規定，裁定本案由受命法官獨任進行簡式審判程序，
    合先敘明。
二、上揭犯罪事實，業據被告蔡棋泰於本院審理時坦承不諱，且
    被告於上開時間為警採集尿液檢體送驗結果，亦確呈可待因
    及嗎啡陽性反應，有詮昕科技股份有限公司99年12 月15 日
    報告編號9C030062號濫用藥物尿液檢驗報告、彰化縣警察局
    鹿港分局委託檢驗尿液代號與真實姓名對照表各1 份附卷可
    稽（見毒偵卷第12至13頁）。堪認被告自白於上揭時間、地
    點，施用第一級毒品海洛因1 次之犯行，核確與事實相符。
    起訴書雖記載被告本件係於99年11月30日為警採集尿液回溯
    前3 日內之某日時，在不詳地點，以不詳方式施用海洛因，
    然被告於本院審理時業已自白於上揭事實欄所述之時間、地
    點，以上揭事實欄所述之方式，施用海洛因1 次，核與上述
    各項事證相符，堪予採信，起訴書此部分記載容有誤會。
三、按毒品危害防制條例於92年7 月9 日修正公布，自93年1 月
    9 日施行，其中第20條、第23條將施用毒品之刑事處遇程序
    ，區分為「初犯」及「5 年內再犯」、「5 年後再犯」。依
    其立法理由之說明：「初犯」，經觀察、勒戒或強制戒治後
    ，應為不起訴處分或不付審理之裁定；經觀察、勒戒或強制
    戒治執行完畢釋放後，「5 年內再犯」者，因其再犯率甚高
    ，原實施之觀察、勒戒及強制戒治既已無法收其實效，爰依
    法追訴或裁定交付審理。至於經觀察、勒戒或強制戒治執行
    完畢釋放後，「5 年後再犯」者，前所實施之觀察、勒戒或
    強制戒治已足以遮斷其施用毒品之毒癮，為期自新及協助其
    斷除毒癮，仍適用「初犯」規定，先經觀察、勒戒或強制戒
    治之程序。從而依修正後之規定，僅限於「初犯」及「5 年
    後再犯」二種情形，始應先經觀察、勒戒或強制戒治程序。
    倘被告於5 年內已再犯，經依法追訴處罰，縱其第3 次（或
    第3 次以上）再度施用毒品之時間，在初犯經觀察、勒戒或
    強制戒治執行完畢釋放5 年以後，已不合於「5 年後再犯」
    之規定，且因已於「5 年內再犯」，顯見其再犯率甚高，原
    實施觀察、勒戒或強制戒治，已無法收其實效，即應依該條
    例第10條處罰（最高法院95年度第7 次刑事庭會議決議、最
    高法院97年度第5 次刑事庭會議決議要旨參照）。經查，被
    告前於92年間，因施用毒品案件，經本院以92年度毒聲字第
    2056號裁定送觀察、勒戒後，認無繼續施用毒品傾向，於92
    年12月25日觀察、勒戒執行完畢釋放，經臺灣彰化地方法院
    檢察署檢察官於92年12月29日以92年度毒偵字第2328號為不
    起訴處分確定；又於上開觀察、勒戒執行完畢釋放後5 年內
    之93年間，因施用毒品案件，經本院以93年度訴字第818 號
    判決判處有期徒刑10月確定，於95年1 月29日縮刑期滿執行
    完畢之事實，有臺灣高等法院被告前案紀錄表1份 附卷可參
    ，被告前既曾因施用毒品案件，經觀察、勒戒執行完畢釋放
    後之5 年內，再犯施用毒品罪，經法院判刑確定，復犯本案
    施用第一級毒品之犯行，揆諸前揭說明，即非屬毒品危害防
    制條例第20條第3 項所規定之「五年後再犯」之情形，且因
    前已於「五年內再犯」，即應依毒品危害防制條例第10條第
    1 項之規定處罰，要無不合。綜上所述，本案事證明確，被
    告犯行洵堪認定，應予依法論科。
四、按海洛因為毒品危害防制條例第2 條第2 項第1 款所明定之
    第一級毒品。核被告所為，係犯毒品危害防制條例第10條第
    1 項施用第一級毒品罪罪。被告持有第一級毒品海洛因，進
    而施用，其持有之低度行為應為施用之高度行為所吸收，不
    另論持有毒品之罪。又被告曾因施用毒品案件，經本院以96
    年度訴字第1985號判決判處有期徒刑11月確定（第1 案）；
    因施用毒品案件，經本院以97年度訴字第2660號判決判處有
    期徒刑9 月確定（第2 案），上開第1 、2 案接續執行，於
    99年1 月31日縮刑期滿執行完畢等情，有臺灣高等法院被告
    前案紀錄表1 份存卷可考，其於徒刑執行完畢後，5 年內故
    意再犯本案有期徒刑以上之罪，應依刑法第47條第1 項之規
    定，論以累犯，並加重其刑。爰審酌被告因施用毒品案件，
    經觀察、勒戒及刑之執行完畢後，均未能徹底戒絕毒品，復
    犯本案施用第一級毒品之罪，難認有戒毒悔改之意，惟念其
    施用毒品乃自戕一己之身體健康，尚未對他人造成危害，及
    其犯罪動機、方法、手段、所生危害，暨犯後坦承犯行，到
    庭態度尚稱良好等一切情狀，量處如主文所示之刑。
據上論斷，應依刑事訴訟法第273 條之1 第1 項、第299 條第1
項前段，毒品危害防制條例第10條第1 項，刑法第11條、第47條
第1 項前段，判決如主文。
本案經檢察官施教文到庭執行職務。
中    華    民    國  100     年    4     月    22    日
                  刑事第二庭     法  官   吳芙如
以上正本證明與原本無異。
如不服本判決應於收受判決後10日內向本院提出上訴書狀，並
應敘述具體理由。其未敘述上訴理由者，應於上訴期間屆滿後
20日內向本院補提理由書(均須按他造當事人之人數附繕本)
「切勿逕送上級法院」。
中    華    民    國   100    年    4     月    22    日
                                   書記官  林明俊
毒品危害防制條例第10條
施用第一級毒品者，處 6 月以上 5 年以下有期徒刑。
施用第二級毒品者，處 3 年以下有期徒刑。